【裁判字號】    91,重訴,2499
【裁判日期】    920421
【裁判案由】    給付違約金
【裁判全文】
臺灣臺北地方法院民事判決  九十一年度重訴字第二四九九號
    原      告  御麒興業股份有限公司
?
    法定代理人  甲○○
    訴訟代理人  蔡茂松律師
                黃渝清律師
    被      告  鈞威有限公司          設台北市○○○路○段一三七號十一樓之
                              .
    法定代理人  乙  ○      住.
    訴訟代理人  曾孝賢律師
右當事人間給付違約金事件，本院判決如左：
    主    文
原告之訴及假執行之聲請均駁回。
訴訟費用由原告負擔。
    事實及理由
一、原告起訴時，被告之法定代理人原為朱宏宗，嗣於起訴後訴訟繫屬中之民國九十
    一年十月三十一日變更為乙○先生，有被告公司之變更登記表可證（本院卷第五
    五頁反面），原告並於九十一年十二月十三日具狀聲請由乙○承受訴訟，續行訴
    訟，尚無不合，合先敘明。
二、原告主張：其與被告於八十九年九月三十日簽訂ＭＥＲＣＥＤＥＳ－ＢＥＮＺ手
    錶授權合約書（以下簡稱合約書），約定由原告授權被告設計、製造德國朋馳品
    牌ＭＥＲＣＥＤＥＳ－ＢＥＮＺ手錶（以下簡稱系爭手錶），並約定如未經原告
    書面同意，被告不得擅自為銷售之行為，有授權合約書為證；又兩造另於九十年
    二月八日簽訂授權書（Power  Of Attorney），由原告授權被告製造五百只系爭
    手錶，並再重申授權範圍並不及系爭手錶之銷售。詎被告未經同意竟於報紙刊登
    廣告，擅自銷售系爭手錶，違反前開授權書第二條及合約書第三條之規定，依合
    約書第八條規定，應即無條件賠償原告新台幣（下同）貳仟萬元之侵權損害賠償
    ，爰先僅就違約金一千萬元之部分提出請求，嗣並追加依民法第一百八十四條第
    一項規定，以其為德國「Mercedes-Benz」精品在台灣之總經銷商，故在台灣地
    區僅有原告或經原告同意之廠商始得銷售使用德國「Mercedes-Benz」商標（下
    稱系爭商標）之精品，而「Mercedes-Benz」為眾所皆知之品牌，使用系爭商標
    之精品在市場上一向處於強勢之地位，再加上Mercedes-Benz車主對該品牌之忠
    誠度，銷售「Mercedes-Benz」精品所能獲取之利潤相當可觀，故原告擁有德國
    「Mercedes-Benz」精品在台灣之總經銷權，可使原告在市場上擁有一定之優勢
    及銷售之利潤；而被告不論係在系爭合約書終止前或終止後，其皆無銷售系爭手
    錶之權利，被告在明知其無銷售系爭手錶權利，且其亦明知其銷售行為將侵害原
    告於市場上經銷「Mercedes-Benz」手錶之利益之情形下，仍擅自銷售系爭手錶
    ，顯係以背於善良風俗之方法加損害於原告，嚴重侵害原告原於市場上所具有之
    優勢地位，造成原告市場佔有率降低，並因而侵害原告於市場上獨家銷售「
    Mercedes-Benz」精品之利益，依前揭規定，被告須就原告因此所受之損害負賠
    償責任等語。並聲明：（一）被告應給付原告壹仟萬元及自起訴狀繕本送達翌日
    起至清償日止，按年利率百分之五計算之利息。（二）願供擔保請准宣告假執行
    。
二、被告則以：兩造間之授權合約書既已於九十年九月三十日期滿終止，則原告所主
    張伊於九十一年三月間未經原告同意，擅自銷售系爭手錶之違約事實，其發生之
    時間係在合約終止之後，原告自不得以伊違約而請求給付違約金，且原告僅係德
    國「Mercedes-Benz」精品在台灣之總經銷商，並無該商標之使用權，尤無授權
    伊使用該系爭商標之權，惟原告竟於八十九年九月三十日自居於授權者之地位授
    權伊製作朋馳商標手錶，致伊受詐欺而誤認原告確為該商標之使用權人，而與訂
    立系爭合約書，原告復於八十九年十月六日及九十年二月八日出具授權書，授權
    伊製作前開商標手錶，伊自得依民法第九十二條、第九十三條之規定，以本訴狀
    之送達為撤銷意思表示之通知，系爭合約既因伊撤銷意思表示而不存在，原告依
    該合約請求給付違約金，自無足採，及伊不同意原告所為訴之追加等語。並聲明
    ：（一）原告之訴駁回。（二）如受不利判決，請准供擔保宣告免為假執行。
三、原告主張其與被告於八十九年九月三十日簽訂系爭合約書，約定由其授權被告設
    計、製造德國朋馳牌之系爭手錶，並約定如未經原告書面同意，被告不得擅自為
    銷售之行為，如有發現被告於經原告書面同意以外之場所、地區私自販賣朋馳手
    錶；或發現任何第三者販賣朋馳手錶，除為非被告提供之其他仿冒品，被告應立
    即無條件賠償原告貳仟萬元之侵權損害賠償，又兩造另於九十年二月八日簽訂授
    權書（Power  Of Attorney），由原告授權被告製造五百只系爭手錶，並再重申
    授權範圍並不及系爭手錶之銷售，惟被告未經原告同意竟於報紙刊登廣告，擅自
    銷售系爭手錶之事實，固據其提出ＭＥＲＣＥＤＥＳ－ＢＥＮＺ手錶授權合約書
    、授權書（Power  Of Attorney）及聯合報之廣告等件為證，原告之主張雖可採
    信。惟被告否認有何違約之事實，並以前開情詞置辯。經查：
（一）按當事人得約定債務人於債務不履行時，應支付違約金。違約金，除當事人另
      有訂定外，視為因不履行而生損害之賠償總額。其約定如債務人不於適當時期
      或不依適當方法履行債務時，即須支付違約金者，債權人除得請求履行債務外
      ，違約金視為因不於適當時期或不依適當方法履行債務所生損害之賠償總額。
      民法第二百五十條定有明文。惟契約如定有存續期間者，則必須違約行為發生
      在契約有效期間內時，始有違約與否之問題，如行為時既在契約期滿終止後，
      自不得再行主張違約金請求權，此為契約相對性之當然解釋。
（二）查，兩造間曾於前開時地簽訂系爭合約書，約定由原告授權被告設計、製造德
      國朋馳牌ＭＥＲＣＥＤＥＳ－ＢＥＮＺ之系爭手錶，並約定如未經原告書面同
      意，被告不得擅自為銷售之行為，如有發現被告於經原告書面同意以外之場所
      、地區私自販賣朋馳手錶；或發現任何第三者販賣朋馳手錶，除為非被告提供
      之其他仿冒品，被告應立即無條件賠償原告貳仟萬元之侵權損害賠償等情，雖
      為被告所不爭執。惟查，依前開合約書第九條約定，本合約有效期間為民國八
      十九年十月一日起至民國九十年九月三十日止，期滿本合約自動終止；任何一
      方不得在合約有效期間內自行解約，但經雙方同意解約者不在此限。（見本院
      卷第八頁）。而原告主張被告所為未經其同意於報紙刊登廣告銷售系爭手錶之
      行為，則係發生於九十一年三月十六日（見本院卷第十頁及第十一頁），顯已
      在該合約書於九十年九月三十日期滿自動終止之後，據上說明，原告即不得主
      張被告有何違約之行為，其請求被告給付違約金云云，即屬無據。
（三）至被告雖以原告僅為德國「Mercedes-Benz」精品在台灣之總經銷商，原告並
      無系爭商標之使用權，尤無授權被告使用該商標之權利，惟原告竟於八十九年
      九月三十日自居於授權者之地位授權被告製作朋馳商標手錶，致被告受詐欺而
      誤認原告確為該商標之使用權人，而與其訂立系爭合約書，原告復於八十九年
      十月六日及九十年二月八日出具授權書，授權被告製作前開商標手錶，因而主
      張伊得依民法第九十二條、第九十三條之規定，撤銷所為之意思表示，並以訴
      狀之送達為撤銷意思表示之通知云云，惟查，系爭合約書既已於九十年九月三
      十日因期滿自動終止而不存在，自無可得撤銷可言，被告所云以起訴狀繕本之
      送達以代撤銷意思表示之通知云云，即尚有誤會，併予敘明。
（四）原告追加請求侵權行為之損害賠償請求權部分，因被告不同意，本院認其所為
      追加不合法，另以裁定駁回之，亦併敘明。
四、綜上所述，系爭合約書既已於九十年九月三十日因有效期間屆滿而自動終止，而
    被告於報紙刊登廣告為銷售系爭手錶之行為之日期則為九十一年三月十六日，顯
    已在系爭合約書終止之後，原告自不得執以主張被告違約，從而，原告依系爭合
    約第八條之約定，請求被告給付違約金一千萬元云云，即屬無據，不應准許。原
    告之訴既經駁回，其假執行之聲請，亦失所憑據，併予駁回。
五、結論：原告之訴為無理由，依民事訴訟法第七十八條判決如主文。
中      華      民      國    九十二    年      四      月    二十一    日
                                  民事第三庭法      官  張明輝
右為正本係照原本作成
如對本判決上訴，須於判決送達後廿日內向本院提出上訴狀
中      華      民      國    九十二    年      四      月    二十一    日
                                            法院書記官  周其祥


司法院資訊處製作；財團法人民間司法改革基金會備份。
